【裁判字號】    95,台上,3144
【裁判日期】    950608
【裁判案由】    違反毒品危害防制條例
【裁判全文】
最高法院刑事判決            九十五年度台上字第三一四四號
    上  訴  人  甲○○
                        之10.
                乙○○
                        在押.
上列上訴人等因違反毒品危害防制條例案件，不服台灣高等法院
花蓮分院中華民國九十五年四月六日第二審更審判決（九十五年
度上重更(三)字第二號，起訴案號：台灣台東地方法院檢察署九十
二年度偵字第一四九五號、第一五一二號），提起上訴，本院判
決如下：
    主  文
原判決撤銷，發回台灣高等法院花蓮分院。
    理  由
本件原判決認定上訴人甲○○基於販賣營利之概括犯意，自民國
九十一年十一月五日起，至九十二年六月三日止，多次向徐清義
購入第一級毒品海洛因（購買之次數、時間、地點、數量及價金
均詳如原判決附表一所示）。除供自己施用外（施用毒品部分另
由檢察官處理），並自九十二年四月初某日起，至同年六月初某
日止，在花蓮市○○路六一八號三樓上訴人乙○○住處，分別以
每半兩新台幣（下同）七萬元、七萬五千元、八萬元不等之價格
，出售海洛因予乙○○共五次，販毒所得合計三十七萬五千元。
乙○○向甲○○購入海洛因後，除供自己施用外，復基於販賣營
利之概括犯意，自九十二年四月四日起，至同年六月初某日止，
在其前揭住處，以每次每一小包（淨重○．二公克）一千元之價
格，販賣海洛因予賴宏忠共七次。復於同年五月間，以相同之價
格及數量販賣海洛因予李慶和二次，販毒所得共計九千元。嗣經
警方於同年六月三日晚上十時三十五分許，在乙○○上開住處查
獲，並扣得乙○○所有之海洛因（淨重一九．四九公克）、供販
毒所用之空夾鍊袋一大包、帳冊一本、天平磅秤一台、電子磅秤
一台，及現金九萬四千元（其中八萬元係乙○○預備向甲○○販
入毒品以供轉賣之用）；並於甲○○所駕駛之自小客車上扣得其
所有供販毒所用之電子磅秤一台等情。因而撤銷第一審關於上訴
人等販賣第一級毒品部分之判決，改判論處上訴人等連續販賣第
一級毒品（甲○○為累犯）罪刑（均量處無期徒刑），固非無見
。
惟查：(一)、按由被告上訴或為被告利益而上訴者，第二審法院不
得諭知較重於原審判決之刑，但因原審判決適用法條不當而撤銷
之者，不在此限，刑事訴訟法第三百七十條定有明文。本件第一
審法院論以乙○○共同連續販賣第一級毒品罪，而量處有期徒刑
十五年。乙○○不服該判決而提起第二審上訴，原審撤銷第一審
判決，改論以乙○○連續販賣第一級毒品罪，而量處無期徒刑，
褫奪公權終身。是原審所量處之刑顯較第一審判決為重，但原判
決並未說明第一審判決究竟是否因適用法條不當，而有必須撤銷
改判較重之刑之理由，亦未援引上揭法條作為其改判較第一審判
決為重之刑之依據，自有判決不適用法則及理由不備之違誤。(二)
、按販賣毒品罪，並不以販入後復行賣出為必要，祇要基於販賣
營利之意圖，販入或賣出，有一於此，其販賣毒品罪即屬既遂。
本件依原判決附表之記載，甲○○於四個月內即向徐清義購入價
額七十一萬五千元之海洛因，每次購買金額少則二萬元，多則十
六萬元，甚至有於同一日購買價額高達十八萬五千元海洛因之情
形（如原判決附表編號二、三所示）。而依原判決事實之認定，
乙○○亦於二個月內向甲○○購入價額高達三十七萬五千元之海
洛因。其二人購毒之金額顯逾一般人正常之收入，數量亦超過一
般施用毒品者所需，則其等販入鉅量海洛因之目的，除供自己施
用外，是否兼有供販（轉）賣營利之意圖？此與其二人於販入海
洛因時是否即已構成販賣毒品既遂罪有關，自有詳加審究明白之
必要，本院前次發回意旨已對此詳加指明。乃原審並未深入詳查
上訴人等之經濟狀況、購毒資金來源，暨其等平日施用毒品之數
量等各種相關情況，依經驗法則詳加推究其等於短期間內密集販
入鉅量毒品之真正目的何在。僅以上訴人等尚有施用毒品，且其
等販入毒品之初是否有供自己施用兼販賣之意圖，係屬其等內心
之意思云云，遽認不能證明上訴人等係基於販賣營利之意圖而販
入上述毒品，而就該部分不另為無罪之諭知（見原判決第十八頁
第十一列至倒數第五列），其調查證據之能事猶嫌未盡，自有可
議。又原判決一方面於事實欄認定甲○○係基於販賣海洛因營利
之概括犯意，多次向徐清義購入如原判決附表一所示之海洛因等
情。另一方面卻又於理由內說明：卷內並無任何證據足以證明甲
○○於購入毒品時即已有販賣毒品之犯意云云（見原判決第十八
頁第十五列至第十六列），其事實認定與理由說明，亦有矛盾。
且原判決既謂不能證明甲○○、王志忠於購入毒品時即已有販賣
毒品之犯意，另一方面卻又審酌甲○○、王志忠施用毒品數量及
經濟收入狀況，說明其二人所辯購入鉅量海洛因純係供自己施用
而非供販賣等語，均為卸責編造之詞，而不足以採信，甚至謂警
方查扣之現款九萬四千元，其中八萬元係林某用以向甲○○「購
入毒品轉賣」之供犯罪預備之物云云（見原判決第十二頁倒數第
十一列至第十三頁第七列、第十五頁第二列至倒數第十三列、第
十七頁倒數第十五列至倒數第十三列），亦有判決理由與理由矛
盾之違誤。(三)、原判決採用徐清義於偵查中所陳：伊有賣毒品給
甲○○，每次賣「最少一錢」，「最多二兩」；一錢大概是「一
萬多元」，二兩大概是「二十二萬多元」等語，作為甲○○犯罪
之證據（見原判決第六頁倒數第十二列至倒數第九列）。但依原
判決附表一之記載，甲○○向徐清義購買毒品之數量，其中最少
者固為「一錢」，但最多僅購買「一兩」；價額最少為「二萬元
」，最多則為「十六萬元」，似與徐清義所述販賣毒品之數量及
價額未盡相符。原判決未詳加釐清論敘明白，遽於附表內為上開
認定，尚嫌理由欠備。又原判決採用證人賴宏忠於警詢及證人李
慶和於偵查中之陳述，作為乙○○販賣毒品之證據。惟卷查賴宏
忠在警詢時（以張銘杰之名應詢）陳稱：其向乙○○共購買海洛
因「七、八次」等語（見九十二年六月四日警詢筆錄）；而李慶
和於偵查中則供稱其向乙○○購買海洛因「一、二次」或「二、
三次」等語（見九十二年六月十一日偵訊筆錄）。其等所述購買
毒品之次數，尚非具體明確，原判決並未說明其取捨之理由，遽
認乙○○販賣海洛因予賴宏忠「七次」，販賣予李慶和「二次」
，亦嫌理由欠備。本院前次發回意旨對以上二點均已詳加指明，
乃原判決仍未對此加以論敘說明，致上述瑕庛依然存在，自屬可
議。以上或為上訴意旨所指摘，或為本院得依職權調查之事項，
應認原判決仍有撤銷發回之原因。至原判決其他不另為無罪諭知
部分，因與發回部分具有審判不可分關係，應併予發回。
據上論結，應依刑事訴訟法第三百九十七條、第四百零一條，判
決如主文。
中    華    民    國  九十五  年    六    月    八    日
                      最高法院刑事第四庭
                          審判長法官  吳  雄  銘
                                法官  池  啟  明
                                法官  劉  介  民
                                法官  郭  毓  洲
                                法官  韓  金  秀
      本件正本證明與原本無異
                                      書  記  官
中    華    民    國  九十五  年    六    月   十二   日
                                                   Ｍ


司法院資訊處製作；財團法人民間司法改革基金會備份。
